【裁判字號】    89,上訴,935
【裁判日期】    891206
【裁判案由】    妨害自由
【裁判全文】
臺灣高等法院臺中分院刑事判決                    八十九年度上訴字第九三五號
    上  訴  人  臺灣台中地方法院檢察署檢察官
    被      告  丙○○
    被      告  戊○○
    被      告  乙○○
右上訴人因被告妨害自由案件，不服台灣台中地方法院八十八年度訴字第二三八０號
八十九年三月十七日第一審判決（起訴案號：台灣台中地方法院檢察署八十八年度偵
字第二三八○號），提起上訴，本院判決如左：
      主  文
原判決撤銷。
丙○○、戊○○、乙○○共同以加害身體、生命之事恐嚇他人，致生危害於安全，丙○○累犯，處拘役伍拾伍日；戊○○、乙○○各處拘役伍拾日。如易科罰金，均以參
佰元折算壹日。
      事  實
一、丙○○曾於七十六年間因結夥搶劫恐嚇罪，經台灣台中地方法院判處有期徒刑六
    年二月、三月，定應執行有期徒刑六年二月，於七十六年六月四日確定，嗣經依
    中華民七十七年罪犯減刑條例減為有期徒刑四年一月，於七十八年二月一日假釋
    出監，又經撤銷假釋，餘刑一年八月又七日，於八十三年二月四日入監執行，又
    於八十三年十二月三十一日假釋出監，於八十四年九月二十八日假釋期滿。
二、丙○○、戊○○向丁○購買行動電話手機，因丁○遲未交付手機，丙○○、戊○○乃與丁○約定於八十八年十月十四日上午十時許，在台中市○○路、雙十路口
    樂立雅國際有限公司（下稱樂立雅公司）所在大樓之一樓處會面，以前往提貨。
    丙○○、戊○○約友人乙○○共同前往，丁○亦依約抵達。見面後，丁○即佯帶
    戊○○至該大樓六樓樂立雅公司取貨，丁○佯向該公司小姐詢問後，即以伊朋友
    未來，又與戊○○下樓。丙○○、戊○○、乙○○三人乃與丁○同至附近台中市
    ○○路○段六之十二號古月亭茶店等候。戊○○、丙○○、乙○○三人因丁○一
    再爽約，乃基於共同恐嚇之犯意，推由戊○○向丁○恐嚇稱：「等一下要讓你好
    看」，並作勢欲毆打；接續由丙○○向丁○恐嚇稱：「要去拿槍」等語，共同以
    加害生命、身體之事恐嚇丁○，使丁○心生畏懼，致生危害於其安全。丁○乃利
    用上廁所之時，在廁內書寫「請幫忙報警，我被恐嚇，拜託一定立刻」之字條交
    予茶店服務小姐。警方據茶店服務小姐報案後，於同日上午十一時四十分許，當
    場捕獲丙○○、戊○○及乙○○三人。
 三、案經台中市警察局第三分局報請台灣台中地方法院檢察署檢察官偵查起訴。
       理  由
一、訊之被告丙○○、戊○○、乙○○均矢口否認有右揭恐嚇危害安全犯行，丙○○
    辨稱：伊是向丁○買手機，相約在樂立雅公司下一樓見面，欲拿手機。因老板不
    在，至附近泡沬紅茶店等，結果警察就來了云云；戊○○辯稱：伊亦向丁○買手
    機，錢已付，未交貨，因與丁○約在樂立雅公司一樓見面，見面後，與丁○至六
    樓一間賣手機的店，丁○問店裡小姐，知道丁○朋友還沒來，就到紅茶店等云云
    。乙○○則辯稱：伊沒有買手機，伊只是隨丙○○、戊○○去而已云云。
二、惟查，被告三人右揭恐嚇危害安全犯行，迭據被害人丁○於警訊、偵查中指訴甚
    詳。並有當場查扣書寫「請幫忙報警，我被恐嚇，拜託一定立刻」之字條一紙附
    卷可憑。若被害人丁○未遭被告三人恐嚇，自無必要書寫字條求救；參以被告丙○○、戊○○一再供述，伊等向丁○購買行動電話手機，錢已付，丁○遲不交付
    手機，因而出言恐嚇，亦合於常情。又依被告三人模擬案發當天之情形，桌子為
    四人位，戊○○、乙○○座位朝店內，丙○○、丁○朝馬路，均比肩而座，有模
    擬之照片可憑（附原審卷第五八頁），可證乙○○與丙○○、戊○○就恐犯行，
    有犯意聯絡。是被告等上揭所辯，均無非圖卸刑責之詞，皆不足採信，其等右揭
    恐嚇危害安全犯行，事證明確，可以認定。
三、被告三人以將加害身體、生命之事，恐嚇被害人，致生危害於其安全，所為核犯
    刑法第三百零五條之恐嚇危害安全罪。公訴人認被告等係犯刑法第三百零二條第
    一項之非法剝奪行動自由罪，起訴法條，嫌有未洽，應予變更。被告三人間，有
    犯意聯絡，行為分擔，均為共同正犯。被告丙○○曾於七十六年間因結夥搶劫恐
    嚇罪，經台灣台中地方法院判處有期徒刑六年二月、三月，定應執行有期徒刑六
    年二月，於七十六年六月四日確定，嗣經依中華民七十七年罪犯減刑條例減為四
    年一月，於七十八年二月一日假釋出監，又因故撤銷假釋，餘刑一年八月又七日
    ，於八十三年二月四日入監執行，又於八十三年十二月三十一日假釋出監，於八
    十四年九月二十八日假釋期滿，有台灣台中地方法院檢察署刑案資料查註紀錄表
    可憑，五年以內，再犯本件之罪，為累犯，應依法加重其刑。。原審以被告三人
    犯罪不能證明，諭知被告等無罪，認事嫌有未合。檢察官上訴意旨，以恐嚇、妨
    害自由之犯行，未必發生於密室；公眾得出入之場所，亦非不能犯上開之罪；又
    被害人如未被剝奪自由，何須趁隙寫字條託人報警，指摘原審判決認事用法未洽
    ，為有理由。應由本院將原審判決撤銷，自為判決。爰審酌被告犯罪之動機、目
    的、手段，犯罪時所受之刺激及其品性、生活狀況、智識程度、犯罪所生之損害
    ，及犯罪後態度等一切情狀，各量處如主文所示之刑，並諭知易科罰金之折算標
    準。
四、（一）公訴意旨略以：被告丙○○、戊○○夥同被告乙○○，基於共同犯意聯絡
    ，於八十八年十一月十四日上午十時許，在台中市東區進德國民小學前，強押丁○至台中市○○路與雙十路口某棟大樓六樓拿取丙○○、戊○○購買之手機，因
    無人在場，遂至台中市○○路一段六之十二號古月亭泡沫紅茶店等候，而以脅迫
    之方法剝奪丁○之行動自由，因認被告三人涉犯刑法第三百零二條第一項之剝奪
    他人行動自由罪嫌云云。
    （二）、按犯罪事實應依證據認定之，無證據不得推定其犯罪事實；不能證明被
    告犯罪者，應諭知無罪之判決，刑事訴訟法第一百五十四條、第三百零一條第一
    項分別定有明文。又認定不利於被告之事實，須依積極證據，苟積極證據不足為
    不利於被告事實之認定時，即應為有利於被告之認定，更不必有何有利之證據；
    而告訴人之告訴，係以使被告受刑事訴追為目的，是其陳述是否與事實相符，仍
    應調查其他證據以資審認，始得為被告不利之認定；倘被害人之陳述尚有瑕疵，
    則在未究明前，遽採為論罪科刑之根據，即難認為適法，亦經最高法院分別著有
    三十年上字第八一六號、五十二年台上字第一三○○號、六十一年台上字第三○
    九九號判例可資參照。
    （三）、公訴人認被告丙○○、戊○○、乙○○涉犯剝奪他人行動自由罪嫌，無
    非以被害人丁○於警訊中之指訴，及丁○所寫求救紙條、台中市警察局第三分局
    現場紀錄表各一紙為其論據。訊據被告丙○○、戊○○、乙○○均堅決否認有何
    右揭犯行，被告丙○○辯稱：伊向丁○買手機，當天與丁○約好上午九時在台中
    市○○路與雙十路口碰面，戊○○由其朋友騎機車載去，伊與乙○○一起騎機車
    前往，與丁○會合後，戊○○與丁○上去該處某大樓六樓，共上去二、三次，因
    丁○的朋友還沒來，後來才去古月亭紅茶店等；被告戊○○辯稱：伊與丙○○共
    同向丁○買手機，當天上午九時，丙○○與丁○約在台中市○○路與雙十路口，
    伊朋友「阿成」載伊過去，丙○○與乙○○一起去，伊到時他們已在那裡，是在
    自由路與雙十路口看到丁○，並不是在進德國小。會合後，丁○到自由路與雙十
    路口某大樓六樓一間通訊行要拿手機，但丁○朋友還沒到，丁○叫伊等到古月亭
    紅茶店等了二、三個小時，期間丁○有打手機給他朋友，但收不到訊號，後來警
    察就到紅茶店來逮捕伊等三人；被告乙○○辯稱：伊未向丁○買手機，當天是跟
    丙○○一起去，丁○從他家開一部很舊之農用車到自由路與雙十路口，伊並未強
    押丁○等語。
  （四）、經查被害人丁○固於警訊及原審法院審理時指稱：被告三人在台中市進德
    國小堵伊，並由丙○○拿伊車上之廢鐵坐在伊旁邊，戊○○、乙○○騎機車跟在
    車旁，共同脅迫伊開車至台中市○○路與雙十路口之某大樓拿取手機，並在古月
    亭紅茶店內，由丙○○、戊○○數次舉起手肘欲打伊，及對伊罵三字經，丙○○
    並說要去拿槍，以此脅迫方法限制伊之行動自由等語（見警訊筆錄及原審卷第六
    八、六九頁）。丁○指稱遭被告等人脅迫而喪失行動自由，則衡情伊必會利用各
    種可能機會逃脫，以擺說被告三人之限制拘禁。但古月亭紅茶店位於台中市○○
    路，是一公眾可自由進出之營業場所，被告三人被警查獲時，係與丁○坐於騎樓
    下臨馬路之座位上，業據原審法院履勘現場無訛，並有照片三幀附卷可查（附於
    原審卷第五八、五九頁）。證人即警員朱立凱並證稱：伊到達現場時，被告三人
    及丁○在喝茶，沒有特別異狀等語（見原審卷宗第五四頁勘驗筆錄）。丁○在此
    情形下，只要大聲呼救，引來旁人注意，即可順利脫離被告三人之掌控，何以捨
    此機會不予逃脫﹖又被告等人如有限制丁○行動自由之意，必會嚴加看管，不讓
    丁○自由行動，使丁○有機會以紙條向服務員求救；再丁○自承只有伊與戊○○
    二人至台中市○○路○段四之三三號六樓之二之樂立雅公司找人，丙○○及乙○○在古月亭紅茶店等候，戊○○身上並無兇器等語（見原審卷第七十頁），則丁○於僅被告戊○○一人隨行時，亦有隨時逃走之機會，何以捨此不為﹖被告三人
    如有限制丁○行動自由之犯意，又豈有僅由被告戊○○一人隨同丁○前往樂立雅
    公司，而被告丙○○、乙○○卻留在古月亭紅茶店等候之理？綜前所述，丁○所
    指訴被告丙○○等三人限制行動自由之過程，不合常情，難認與事實相符。是尚
    難以丁○片面指述及自行書寫之求救紙條，遽認被告三人有剝奪他人行動自由之
    犯行。公訴人所舉證據不足以證明被告三人有上揭剝奪行動自由之犯行，本院復
    查無證據證明被告三人涉犯該罪，揆諸上揭法文規定及判例意旨，被告犯罪不能
    證明，本應為諭知無罪之諭知，因被告上開有罪部分之恐嚇危害安全犯行與此部
    分之剝奪行自由犯行，有單純一罪之關係，爰不另為無罪之諭知。
據上論結，應依刑事訴訟法第三百六十九條第一項前段、第三百六十四條、第二百九
十九條第一項前段、第三百條，第二十八條、第三百零五條、第四十七條、第四十一
條，罰金罰鍰提高標準條例提高標準條例第一條前段、第二條，判決如主文。
本案經檢察官甲○○到庭執行職務。
中      華      民      國八十九    年    十二      月      六      日
                                  臺灣高等法院臺中分院刑事第九庭
                                        審判長法  官  胡  森  田
                                              法  官  康  應  龍
                                              法  官  趙  春  碧
右正本證明與原本無異。
檢察官得上訴。
被告不得上訴
如不服本判決應於收受送達後十日內向本院提出上訴書狀，其未述上訴之理由者並
得於提起上訴後十日內向本院補提理由書（均須按他造當事人之人數附繕本）。
                                              書記官  廖  來  信
中      華      民      國     八十九     年     十二     月    十一    日
                                                                        Ｄ


司法院資訊處製作；財團法人民間司法改革基金會備份。
